【裁判字號】    98,台上,1067
【裁判日期】    980305
【裁判案由】    偽造有價證券
【裁判全文】
最高法院刑事判決            九十八年度台上字第一０六七號
上  訴  人  台灣高等法院檢察署檢察官
被      告  甲○○
上列上訴人因被告偽造有價證券案件，不服台灣高等法院中華民
國九十七年十月二十三日第二審更審判決（九十六年度重上更(三)
字第九號，起訴案號：台灣台北地方法院檢察署八十七年度偵字
第一三三六號），提起上訴，本院判決如下：
    主  文
上訴駁回。
    理  由
按刑事訴訟法第三百七十七條規定，上訴於第三審法院，非以判
決違背法令為理由，不得為之。是提起第三審上訴，應以原判決
違背法令為理由，係屬法定要件。如果上訴理由書狀並未依據卷
內訴訟資料，具體指摘原判決不適用何種法則或如何適用不當，
或所指摘原判決違法情事，顯與法律規定得為第三審上訴理由之
違法情形，不相適合時，均應認其上訴為違背法律上之程式，予
以駁回。本件檢察官上訴意旨略稱：刑法所稱之故意，包括直接
故意與間接故意，而刑法第二百零一條第二項之行使偽造有價證
券罪，並非以處罰直接故意為限。原判決以被告甲○○並非明知
如原判決附表所示之支票（下稱系爭支票）係屬偽造，即為有利
於被告之論斷，於法有違。又被告就相關情節先後辯解不一，並
與楊望佑供述各情不符，其實情如何仍欠明瞭。乃原審就上情未
詳予調查釐清，亦於法有違等語。
惟查原判決以公訴意旨略稱：被告於民國八十六年十二月十八日
，在香港九龍塘地鐵站，自黃姓男子處收受系爭支票二張。被告
另向楊望佑表示系爭支票係國外之還款，若兌現願投資楊望佑所
經營之兒童百科頻道等情，被告隨即依楊望佑在電話中之指示，
於同年月二十日，持系爭支票至台中市○○○○街二巷三號，交
與楊望佑之姐楊美智轉交與楊望佑，楊望佑於同年月二十日晚間
，至楊美智處拿取系爭支票，復於同年月二十三日，持如原判決
附表編號１所示之支票，委請不知情之桂玉麟前往美國銀行松山
分行開戶，並將該支票存入桂玉麟所開立之帳戶委請該行託收。
楊望佑另持有如原判決附表編號２所示之支票，則於同年月二十
四日傳真至美國銀行台中分行。嗣經美國銀行查證確認系爭支票
均係偽造而報警偵辦等情。因認被告涉犯刑法第二百零一條第二
項之行使偽造有價證券罪嫌。訊據被告否認有行使偽造有價證券
之犯行，辯稱：系爭支票係於八十六年十二月間，伊經由楊望佑
之指示，在香港向黃文生拿取，伊回台後將之交與楊望佑之姐楊
美智，由楊美智轉交與楊望佑，伊不知系爭支票係屬偽造，亦不
知楊望佑如何處理系爭支票等語。經查潘玲嬌、王芬芬相關供述
各情，及支票影本及電報一份等，均僅能證明系爭支票係屬偽造
，且係分別由楊望佑、桂玉麟持至銀行存入，並不能證明被告知
悉系爭支票係屬偽造；楊望佑就相關情節先後供述不一，自不得
逕採楊望佑非無疑義之供述，遽為不利於被告之推論；依證人桂
玉麟供述：「（楊望佑是否曾告訴你上述美金支票的來源？）他
只說是他一位香港朋友要投資他的兒童百科頻道，至於他的朋友
是誰我不知道。」等情，堪認被告辯解各情並非無據。檢察官所
舉之證據並不能證明被告有檢察官所指之犯行，此外亦無其他證
據足資證明被告確應負上開罪責等情，予以綜合判斷。因而撤銷
第一審判決，改判諭知被告無罪，已說明其論斷所憑之依據及理
由，從形式上觀察，並無違背法令之情形。按證據之取捨與證據
之證明力如何，均屬事實審法院得自由裁量、判斷之職權；苟其
此項裁量、判斷，並不悖乎通常一般之人日常生活經驗之定則或
論理法則，又於判決內論敘其何以作此判斷之心證理由者，即不
得任意指摘其為違法，而據為提起第三審上訴之合法理由。又檢
察官就被告犯罪事實，應負舉證責任，並指出證明之方法，刑事
訴訟法第一百六十一條第一項定有明文。且認定犯罪事實所憑之
證據，雖不以直接證據為限，間接證據亦包括在內，然而無論直
接證據或間接證據，其為訴訟上之證明，須於通常一般人均不致
有所懷疑，而得確信其為真實之程度者，始得據為有罪之認定。
倘其證明尚未達到此一程度，而有合理之懷疑存在時，即不能遽
為不利被告之認定。原審綜合斟酌前述各項事證，論斷說明本件
不能證明被告有檢察官所指之犯行，即認本件並不能證明被告有
直接或間接故意等情，乃屬其採證職權之合法行使，檢察官上訴
意旨任意指摘，並非有據，不容任意指為違法。刑事訴訟法第三
百七十九條第十款所謂應調查之證據，係指該證據與待證事實有
重要關係，在客觀上有予調查之可能性及必要性而言。原判決已
說明檢察官所舉之證據，並不足以證明被告有檢察官所指之犯行
所依憑之證據及理由甚詳。檢察官上訴意旨並未陳明檢察官曾聲
請原審為如何之調查，且原審於最後審判期日調查證據完畢開始
辯論前，審判長問檢察官尚有何證據請求調查，檢察官亦答稱：
「無」（原審卷第八十頁）。而本院為法律審，檢察官在本院又
為此爭執，自非依據卷內資料執為指摘之合法上訴第三審理由。
檢察官上訴意旨就原審取捨證據論斷事實之職權行使，及原審已
調查說明之事項，漫加指摘有查證未盡及論斷違法之情事云云，
均與法律規定得為第三審上訴理由之違法情形不相適合，其上訴
違背法律上之程式，應予駁回。
據上論結，應依刑事訴訟法第三百九十五條前段，判決如主文。
中    華    民    國  九十八  年    三    月    五    日
                      最高法院刑事第一庭
                          審判長法官  董  明  霈
                                法官  林  茂  雄
                                法官  張  祺  祥
                                法官  吳  昆  仁
                                法官  蘇  振  堂
      本件正本證明與原本無異
                                      書  記  官
中    華    民    國  九十八  年    三    月   十三   日
                                                      V


司法院資訊處製作；財團法人民間司法改革基金會備份。
